臺灣臺中地方法院刑事判決
110年度簡上字第286號
上  訴  人  
即  被  告  張議之



選任辯護人  張慶宗律師
            賴怡馨律師
上列上訴人即被告因詐欺案件，不服本院民國110年4月27日110
年度中簡字第634號第一審簡易判決（聲請簡易判決處刑案號：1
09年度偵字第37859號），提起上訴，本院管轄之第二審合議庭
判決如下：
    主    文
上訴駁回。
    犯罪事實
一、張議之明知金融帳戶係供個人使用之重要理財、交易工具，
    關係個人財產、信用之表徵，主觀上可預見若他人欲以顯不
    相當之代價要求提供金融帳戶供其使用，極可能為不法份子
    供作詐欺等財產性犯罪收受、提領贓款所用，以形成金流斷
    點，而隱匿詐欺犯罪所得之去向，竟基於其所提供之金融帳
    戶遭不法使用，造成詐欺取財犯罪及隱匿詐欺犯罪所得去向
    等結果之發生亦不違反其本意之幫助詐欺取財及幫助洗錢之
    不確定故意，於民國108年11月20日前之某日，在不詳地點
    ，將其申辦之兆豐國際商業銀行帳號000-00000000000號帳
    戶（下稱兆銀帳戶）之存摺、金融卡及密碼等物，交付給姓
    名、年籍不詳之成年人，而容任他人藉其帳戶遂行詐欺取財
    及一般洗錢犯罪。嗣上開帳戶資料為詐欺集團取得，並由詐
    欺集團成員自稱「JAMES」之成年男子，於108年7月間藉在
    新北市三重區集美街國民運動中心一同運動之故而認識紀博
    文，先以駕駛名車、穿帶名牌衣鞋方式，取信紀博文其有相
    當資力，再於108年11月20日9時35分許等時點，以通訊軟體
    LINE或一同運動碰面時以言語，向紀博文佯稱投資虛擬貨幣
    CFD可高額獲利，致紀博文誤信為真，遂依「JAMES」之指示
    ，於附表所示之時間，轉帳如附表所示之金額至張議之上開
    兆銀帳戶內。嗣紀博文發覺受騙，報警處理，始悉上情。
二、案經紀博文訴由南投縣政府警察局集集分局報告臺灣臺中地
    方檢察署檢察官偵查後聲請以簡易判決處刑。
    理    由
一、證據能力
    本判決認定事實所引用之被告以外之人於審判外之言詞或書
    面證據等供述證據，檢察官、被告及辯護人均同意作為證據
    使用，復經本庭審酌認該等證據之作成無違法、不當或顯不
    可信之情況，依刑事訴訟法第159條之5第1項規定，均有證
    據能力；又本案認定事實引用之卷內其餘非供述證據，並無
    證據證明係公務員違背法定程序取得，依同法第158條之4規
    定反面解釋，亦均有證據能力。
二、認定犯罪事實所憑證據及理由
    訊據張議之固坦承上開兆銀帳戶係其所申請設立之事實，然
    矢口否認有何幫助詐欺取財等犯行，辯稱:伊帳戶資料係遺
    失，並未交予他人使用云云。辯護人亦辯稱:告訴人紀博文
    自陳於108年7月認識「JAMES」，每周見面2次，且投資金額
    高達上百萬元，對於「JAMES」有一定程度之熟識與信任，
    何以僅提供其與「JAMES」間2頁LINES對話紀錄?又「JAMES
    」曾表示投資須至少持有(虛擬貨幣)3個月，若「JAMES」有
    詐欺犯意，應會在3個月才失聯，而不是在109年2月10日後
    即失聯;再告訴人證稱係在109年農曆過年後換手機，依最後
    1次匯款時點109年2月10日推算，事實上應係在109年2月初
    換手機，但109年農曆過年係1月20幾日，109年2月初已開工
    ，此部分證述有所矛盾，且告訴人證稱投資金額共計200多
    萬元，亦與本案金額100多萬元及告訴人所稱另一帳戶金額1
    0萬元合計金額有所差距，又告訴人於短時間內數次匯款數
    百元之情形，亦與一般詐欺型態不符，其證稱卷附LINE對話
    紀錄係109年農曆過年期間之對話，更與實際匯款情形不符
    ，另兆銀帳戶若係用於詐欺告訴人使用，不會於109年2月10
    日後至109年2月24日列為警示帳戶前，仍有交易，且尚有餘
    額存在，是告訴人證稱遭詐欺情事應係子虛烏有，並無詐欺
    情事發生云云。惟：
  ㈠查告訴人於上開時、地，遭詐欺集團成員「JAMES」以上開詐
    術詐騙，而將附表所示款項匯至被告申設之兆銀帳戶乙節，
    有告訴人於本院審理證述可按(見本院卷P117至131)，並有
    兆銀帳戶交易明細附卷可佐(見偵卷P121至145)，已見告訴
    人上開證述為屬有據。再依兆銀帳戶顯示自108年10月31日
    起，匯入該帳戶之款項(包括告訴人所匯入之款項)，絕大多
    數匯入款項均係於匯入當日或隔日即遭提領情形，亦與詐欺
    人頭帳戶為免東窗事發，多於匯入款項即為提領或轉帳情形
    一致，益徵被告申設之兆銀帳戶係供作詐欺人頭帳戶使用，
    告訴人證稱上開受騙匯款至兆銀帳戶乙情，堪信為真。
　　而告訴人證稱因換手機，資料無法轉全轉換，因故無法提供
    全部對話紀錄乙情(見本院卷P124至125)，則核與常情無悖
    ，且詐欺行為人未待詐欺計畫屆期即逃逸失聯之原因甚多，
    如發現自己犯行已敗露即是;又告訴人證稱手機更換時間乙
    情，並未見有明顯矛盾情形;再告訴人證稱受騙匯入另一詐
    欺人頭帳戶之金額與本案受騙金額合計金額，與其證稱受騙
    總金額不符乙事，僅可說明其可能誤記另一詐欺人頭帳戶之
    受騙金額或受騙之總金額而已，無從反推依兆銀帳戶交易明
    細顯示告訴人於本案受騙附表金額乙事，亦屬虛構;又告訴
    人於短時間內多次匯款行為，則僅可證明其確因受騙誤信有
    高額獲利，遂有積極匯款行為，但無法佐證本案並無詐欺情
    事發生;另告訴人於事發後1年多，於本院審理時經短暫提示
    案發時對話紀錄，在對話紀錄未顯示對話日期，且未提供其
    他資料供其勾起對話日期之記憶情形下，其可否正確記憶對
    話紀錄之日期，實有疑問，是告訴人於本院審理時就對話紀
    錄之日期縱有所誤記，亦不得推認其證稱受騙乙事為屬虛構
    ;至兆銀帳戶於109年2月10日後仍有交易且尚有餘額之原因
    ，實可能係該帳戶迄至告訴人於109年2月24日報案列為警示
    帳戶前仍繼續供作其他非法犯行所使用，自無法佐證該帳戶
    並非人頭詐欺帳戶;是辯護人上開所辯，均非可採。
　㈡被告於109年5月14日警詢時供稱：兆銀帳戶金融卡有設密碼
    ，但是伊有將密碼寫在紙上，且伊將這張紙跟金融卡放在一
    起等語（見偵卷P21）；於109年12月25日偵查中則稱：伊於
    108年5月26日有搬家，搬家完就找不到兆銀帳戶存摺，伊有
    去銀行聲請遺失補發存摺，金融卡沒有補發，因為金融卡沒
    有遺失。補發存摺後，伊將金融卡、印章及補發之存摺一起
    放在伊租屋處的抽屜，上面有寫密碼，直至109年2月經銀行
    通知，才發現遺失等語（見偵卷P112）；另於110年1月19日
    偵查中供稱：新的存摺及金融卡有可能租屋處，也有可能放
    在機車車箱或外送包內，伊密碼寫在紙條上並夾放在一起等
    語（見偵卷P154），被告對於其補發後兆銀帳戶資料之放置
    地點，先後供述不一，已有可疑。且被告於110年4月1日本
    院一審訊問時又供稱：伊將兆銀帳戶存摺、金融卡、印章及
    補發時給的密碼單放在外送箱子裡面，伊印象中還沒有變更
    密碼等語（見中簡卷P34），然查被告於108年8月29日有辦
    理存摺補發，但並未申請金融卡補發之情，業據兆豐國際商
    業銀行股份有限公司於110年4月13日兆銀總集中字第110001
    9651號函附卷可憑（見中簡卷P39），足徵被告應無可能將
    金融卡及補發密碼單一併放置於外送箱內而遭竊之可能，是
    其所辯亦顯與事實不符。況參諸告訴人受騙匯入兆銀帳戶之
    時間，係自109年1月1日起至同年2月10日止，時間長達1月
    餘，次數多達68次，且被告自承該帳戶最後使用是104年，1
    08年起的交易紀錄都不是伊使用等語（見偵卷P153），而兆
    銀帳戶自108年10月31日起至109年2月24日止，期間有多達5
    00多筆存匯入款項之交易紀錄，果若該詐欺犯罪者非確信兆
    銀帳戶之所有人即被告不會報警或掛失止付，確定其能自由
    使用兆銀帳戶提款、轉帳，豈會要求告訴人或其他第三人陸
    續將多筆款項匯入或存入兆銀帳戶，依此，足徵兆銀帳戶之
    存摺、金融卡及密碼，確係在被告不違背其意願之情況下，
    交付予他人非法使用無訛。
  ㈢按刑法之故意，分為直接故意與不確定故意，不確定故意係
    指行為人對於構成犯罪事實，預見其發生而其發生並不違背
    其本意，刑法第13條第2項定有明文。又幫助犯之成立，以
    行為人主觀上認識被幫助者，正欲從事犯罪或係正在從事犯
    罪，且該犯罪有既遂可能，而其行為足以幫助他人實現構成
    要件者，即具有幫助故意，並不以行為人確知被幫助者，係
    犯何罪名為必要。再於金融機構開設帳戶，請領存摺及金融
    卡，係針對個人身分、社會信用，而予以資金流通，具有強
    烈屬人性；而金融帳戶為個人理財工具，且金融存摺、金融
    卡亦事關個人財產權益保障，其專有性甚高，除非本人或與
    本人親密關係者，難認有何理由，可自由流通使用該存摺，
    一般人均有妥為保管及防止他人任意使用的認識，縱使特殊
    情況，偶需交付他人使用，亦必深入瞭解用途及合理性，始
    予提供，且該等專有物品，如落入不明人士手中，而未加以
    闡明正常用途，極易被利用為與財產犯罪犯罪有關之工具，
    為吾人依一般生活認知，所易體察之常識。而有犯罪意圖者
    ，非有正當理由，竟徵求他人提供帳戶，客觀上可預見其目
    的，係供為某筆資金存入後，再行領出之用，且該筆資金存
    入及提領過程，係有意隱瞞其流程及行為人身分曝光之用意
    ，常人本於一般認知能力，均易瞭解。從而，如非為詐欺財
    物、恐嚇取財或洗錢等不法目的，衡情應無收受他人帳戶存
    摺、金融卡之理，是此等行為客觀上，顯屬可疑，而有為隱
    瞞某種作為流程及行為人身分曝光等不法意圖，應屬可見。
    又特定犯罪之正犯實行特定犯罪後，為掩飾、隱匿其犯罪所
    得財物之去向及所在，而令被害人將款項轉入其所持有、使
    用之他人金融帳戶，並由該特定犯罪正犯前往提領其犯罪所
    得款項得手，因已造成金流斷點，該當掩飾、隱匿之要件，
    該特定犯罪正犯自成立一般洗錢罪之正犯。如提供金融帳戶
    之行為人主觀上認識該帳戶可能作為對方收受、提領特定犯
    罪所得使用，對方提領後會產生遮斷金流以逃避國家追訴、
    處罰之效果，仍基於幫助之犯意，提供該帳戶之金融卡及密
    碼，以利洗錢之實行，應論以一般洗錢罪之幫助犯（最高法
    院108年度台上字第3101號判決意旨參照）。查被告大學畢
    業，案發當時已係年滿33歲之成年人，其自陳於案發時從事
    「Uber eats」外送員之工作經驗（見偵卷P169至171），足
    徵其非離群索居之人，且無任何接觸相關媒體資訊之困難，
    對於金融機構帳戶之存摺、金融卡及密碼，理當知悉小心謹
    慎保管，且對媒體、政府防範人頭帳戶之宣導，應難諉為不
    知，雖被告未必對於該收受帳戶犯罪者之犯罪手法、詐欺對
    象等內容知之甚詳，然以其社會經驗，仍應可得預見上開帳
    戶有可能遭該犯罪者持以作為詐欺他人財物之工具使用及後
    續詐欺者為掩飾、隱匿贓款去向暨所在而將款項提領一空之
    洗錢行為，卻仍執意提供，顯對兆銀帳戶供他人取得不法犯
    罪所得之用，亦不違反其本意，而有幫助犯詐欺取財及幫助
    洗錢犯行之不確定故意，至為灼然。
  ㈣綜上所述，本案事證明確，被告上揭幫助詐欺與幫助洗錢之
    犯行，堪予認定，應依法論科。
三、論罪科刑
　㈠按刑法上之幫助犯，係指以幫助之意思，對於正犯資以助力
    ，而未參與實施犯罪之行為者而言（最高法院49年台上字第
    77號裁判意旨參照）。查被告張議之將兆銀帳戶存摺、金融
    卡及密碼等物交付與他人使用作為詐騙告訴人財物之用，做
    為匯款及提領工具，嗣實行詐欺取財行為人，為掩飾、隱匿
    其犯罪所得財物之去向及所在，而令告訴人將款項存、匯入
    該帳戶，因而產生遮斷金流以逃避國家追訴、處罰之效果，
    係對他人遂行詐欺取財及一般洗錢之犯行資以助力。又依本
    案現存證據資料，尚無積極證據足資證明被告提供帳戶資料
    後，有直接參與詐欺及洗錢 之構成要件行為，尚難遽論被
    告成立詐欺取財罪及一般洗錢罪之正犯，是核被告所為，係
    犯刑法第30條第1項、同法第339條第1項之幫助詐欺取財罪
    及刑法第30條第1項、洗錢防制法第14條第1項之幫助一般洗
    錢罪。
  ㈡被告以一行為同時觸犯幫助一般洗錢罪及幫助詐欺取財罪，
    為想像競合犯，應依刑法第55條前段規定，從一重論以幫助
    一般洗錢罪。聲請簡易判決處刑書雖未論及被告涉犯幫助一
    般洗錢罪，但此部分犯行與已聲請簡易判決處刑之幫助詐欺
    取財犯行，為想像競合犯，屬裁判上一罪關係，為聲請簡易
    判決處刑之效力所及，復經於一審訊問時及本院審理時告知
    被告上揭罪名（見中簡卷P33、本院卷P66），亦無礙被告防
    禦權之行使，自得併予審理。另聲請簡易判決處刑書未敘及
    詐欺實施人為自稱「JAMES」成年男子及其於上開時點以LIN
    E佯稱行為以外之行為乙情，則與聲請簡易判決處刑所敘及
    之犯罪事實，屬同一犯罪事實，為聲請簡易判決處刑效力範
    圍所及，本院自得補充更正，附此敘明。
  ㈢被告本案犯行，為幫助犯，爰依刑法第30條第2項之規定，按
    正犯之刑減輕其刑。 　
四、原審以被告係犯刑法第30條第1項前段、第339條第1項之幫
    助詐欺取財罪及刑法第30條第1項、洗錢防制法第14條第1項
    之幫助一般洗錢罪，依刑法第55條前段規定，從較重之幫助
    一般洗錢罪處斷，且依刑法第30條第2項規定減輕其刑，並
    審酌「被告明知金融帳戶管理之重要性，竟不顧任意將之交
    付與他人，極可能遭他人用以作為犯罪所用，造成不確定之
    被害人金錢上之重大損害，仍任意將系爭帳戶資料交與他人
    使用，顯見其法治觀念薄弱，除助長詐欺及洗錢犯罪之猖獗
    ，敗壞社會風氣，並增加告訴人尋求救濟及偵查犯罪之困難
    ，所為殊值非難；兼衡其犯後否認犯行，且未能與告訴人達
    成和解，亦未賠償其財產上之損害；再參酌被告自陳之教育
    程度及經濟狀況（見個人戶籍資料查詢結果及警詢筆錄受詢
    問人欄所載），本案之犯罪動機、目的、手段、犯後態度及
    無任何犯罪經法院判刑之素行等一切情狀」，依刑事訴訟法
    第449條第2項、第454條第2項、洗錢防制法第14條第1項，
    刑法第11條前段、第30條第1項前段、第2項、第339條第1項
    、第55條前段、第42條第3項前段、刑法施行法第1條之1第1
    項等規定，量處被告有期徒刑5月，併科罰金1萬元及諭知罰
    金易服勞役之折算標準，並依刑法第38條之2第2項規定就兆
    銀帳戶資料不為沒收之宣告，經核認事用法均無違誤不當之
    處，量刑亦妥適，被告及辯護人上訴意旨否認犯罪，為無理
    由，應予駁回。
據上論斷，應依刑事訴訟法第455 條之1 第1 項、第3 項、第36
8 條，判決如主文。
本案經檢察官郭景銘聲請簡易判決處刑、檢察官林卓儀到庭執行
職務。 
中　　華　　民　　國　　110 　年　　11　　月　　10　　日
                  刑事第二庭  審判長法  官  陳淑芳
　　　　　　　　　                  法  官  徐煥淵
　　　　　　　　　                  法  官  王振佑
以上正本證明與原本無異。
本件不得上訴。 　　　　　　　　　
                                    書記官  王淑燕
中　　華　　民　　國　　110 　年　　11　　月　　10　　日
附表:
編號 匯款時間 匯款金額(新臺幣)  1 109年1月1日17時10分 2萬4000元  2 109年1月3日10時44分 3萬元  3 109年1月3日11時58分 1990元  4 109年1月3日17時13分 3990元  5 109年1月3日18時1分 1萬4960元  6 109年1月4日17時30分 5萬元  7 109年1月4日17時31分 3萬元  8 109年1月4日17時50分 3萬元  9 109年1月4日18時10分 7700元  10 109年1月5日10時29分 150元  11 109年1月7日17時53分 2萬9960元  12 109年1月7日20時23分 1萬元  13 109年1月8日16時29分 1萬元  14 109年1月8日16時50分 1萬5000元  15 109年1月10日17時41分 1萬1990元  16 109年1月10日17時57分 8270元  17 109年1月11日14時16分 3萬元  18 109年1月11日15時17分 580元  19 109年1月12日15時57分 3萬元  20 109年1月13日12時36分 1550元  21 109年1月13日17時19分 2萬6550元  22 109年1月14日2時25分 3萬元  23 109年1月17日18時56分 3萬元  24 109年1月18日0時8分 3萬元  25 109年1月19日9時22分 3萬元  26 109年1月20日0時36分 3萬元  27 109年1月21日0時1分 3400元  28 109年1月21日14時4分 2萬6000元  29 109年1月22日0時27分 3萬元  30 109年1月24日15時21分 3萬元  31 109年1月24日16時2分 2萬9985元  32 109年1月25日0時34分 3萬元  33 109年1月25日11時50分 2萬9985元  34 109年1月26日13時39分 3萬元  35 109年1月27日6時35分 3萬元  36 109年1月28日12時53分 1萬元  37 109年1月28日13時17分 2萬9985元  38 109年1月28日13時19分 2萬元  39 109年1月29日0時 8000元  40 109年1月29日15時9分 9000元  41 109年1月29日15時28分 600元  42 109年1月30日20時4分 2萬6000元  43 109年1月31日16時20分 1萬4000元  44 109年2月1日22時15分 2085元  45 109年2月2日15時56分 4070元  46 109年2月2日17時20分 200元  47 109年2月3日14時54分 1萬9000元  48 109年2月3日16時37分 470元  49 109年2月4日19時4分 8380元  50 109年2月5日10時33分 2萬3990元  51 109年2月5日13時31分 1萬5900元  52 109年2月5日16時29分 5萬元  53 109年2月5日16時41分 2萬4000元  54 109年2月5日18時5分 1萬元  55 109年2月6日7時36分 3萬元  56 109年2月6日7時37分 3萬元  57 109年2月6日7時56分 2萬3900元  58 109年2月7日17時39分 1萬5975元  59 109年2月7日18時2分 1870元  60 109年2月8日19時12分 2萬985元  61 109年2月9日16時10分 3萬元  62 109年2月9日16時18分 4970元  63 109年2月10日17時55分 3萬元  64 109年2月10日18時39分 970元  65 109年2月10日19時8分 885元  66 109年2月10日20時36分 980元  67 109年2月10日21時41分 6985元  68 109年2月10日22時29分 2485元 
附錄論罪科刑法條：
刑法第30條
幫助他人實行犯罪行為者，為幫助犯。雖他人不知幫助之情者，
亦同。
幫助犯之處罰，得按正犯之刑減輕之。
刑法第339條第1項
意圖為自己或第三人不法之所有，以詐術使人將本人或第三人之
物交付者，處5年以下有期徒刑、拘役或科或併科50萬元以下罰
金。
洗錢防制法第14條第1項
有第2條各款所列洗錢行為者，處7年以下有期徒刑，併科新臺幣
5百萬元以下罰金。